臺灣彰化地方法院刑事判決　　　　　　　　　　　　　　九十年度訴字第一四八號
　　公　訴　人　臺灣彰化地方法院檢察署檢察官
　　被　　　告　己○○
　　指定辯護人 本院公設辯護人 戊○○
右列被告因違反毒品危害防制條例等案件，經檢察官提起公訴 (八十九年度偵字第三
七三八號、第三九七三號、第四二一０號、第四二一五號)，本院判決如左：
     主  文
己○○連續轉讓第二級毒品，處有期徒刑肆年陸月；又共同偽造公印文，處有期徒刑
壹年肆月；又共同依法逮捕之人脫逃，未遂，處有期徒刑伍月。應執行有期徒刑陸年
。
扣案之安非他命伍包（其中貳包驗餘淨重拾貳點零肆陸捌公克；另包驗餘淨重零點
陸捌捌公克）沒收銷燬。扣案之偽造「闕宏修」國民身分證壹枚、闕宏修交通部製
發汽車駕駛執照壹枚、警訊筆錄上之偽造「闕宏修」署押共陸枚（簽名枚、指印
枚）、及未扣案之偽造「內政部印」公印壹枚、偽造「台北縣政府」鋼印壹枚、偽造
之「闕宏修」印章壹枚、汽機車駕駛人審驗暨各項異動登記書上偽造之「闕宏修」印
文壹枚，均沒收。
被訴竊盜部分無罪。
    事      實
一、己○○曾於民國八十四年間，因違反麻醉藥品管理條例及妨害公務等案件，經台
    灣高等法院分別判處有期徒刑十月、四月確定；又因違反麻醉藥品管理條例案件
    ，經台灣高等法院判處有期徒刑五年六月，其不服提起上訴，經最高法院駁回其
    上訴而告確定，嗣經台灣高等法院裁定應執行有期徒刑六年（尚未執行完畢，不
    構成累犯）。復於八十七年間又因違反毒品危害防制條例案件，經台灣高等法院
    判處有期徒刑六月。詎其仍不知悔改，明知安非他命為毒品危害防制條例第二條
    第二項所規定之第二級毒品，不得轉讓，竟基於無償轉讓第二級毒品安非他命之
    概括犯意，自八十八年八月間起，在其位於台北縣汐止市○○○路六十三巷二十
    二號五樓之居所及丁○○位於同縣市○○路○段三三三巷二十三號三樓之居所內
    ，連續無償轉讓數量不詳之安非他命予丙○○、丁○○、乙○○、甲○○、庚○○施用多次，嗣於八十八年九月二十八日，經警持臺灣士林地方法院檢察署檢察
    官核發之搜索票，在己○○所使用車號ＡＪ─一二七三號自小客車內查獲己○○
    所有之吸食器一組、分裝袋二十個、酒精燈一個、安非他命二包（驗餘淨重十二
    點０四六八公克）、海洛因一包（淨重０點二四公克）、大麻一包（淨重十二點
    四三公克）及現金三萬四千元，復經己○○帶同警方前往其位於台北縣汐止市○○○路六十三巷二十二號五樓居所執行搜索，當場查獲被告丙○○所有之手提皮
    包內，置放有安非他命三包（驗餘淨重０點六八八三公克）、吸食器一組、玻璃
    吸管一支、分裝袋二大袋包、聯絡電話名單一張及帳單二頁，再經警持台灣士林
    地方法院檢察署檢察官所核發之搜索票，對丁○○位於台北縣汐止市○○路○段
    三三三巷二十三號三樓之住處執行搜索，查獲丁○○、乙○○、庚○○及甲○○
    有施用毒品之情事，並當場扣得渠等所共有之已供施用毒品之器具，始循線獲悉
    上情。
二、己○○因另有麻醉藥品管理條例案件為臺灣臺北地方法院檢察署通緝中，其為避
    免警方之查緝，竟與不詳姓名、年籍，綽號為「阿忠」之成年男子與不詳姓名、
    年籍之陳姓已成年男子共同基於偽造公印、國民身分證之犯意聯絡，於民國八十
    七年六月間某日，在台北縣中和市僑福保齡球館附近，以新台幣五千元之代價，
    由其提供自己之照片一張與其堂兄闕宏修之年籍資料予「阿忠」，復由「阿忠」
    轉交予陳姓男子，委由陳姓男子於不詳時、地，偽造照片係貼「己○○所交付之
    自己之照片」、姓名為「闕宏修」，年籍為「五十四年二月六日」，身分證編號
    為「Ｚ000000000號」之國民身分證一張，且偽造「內政部印」之公印
    文及「台北縣政府」之一般鋼印文於其上（其中「台北縣政府」之鋼印文係印記
    於照片附貼於身分證上之騎縫處），完成後，再由「阿忠」將業已偽造完成之前
    開國民身分證一枚交付予己○○，足生損害於闕宏修及戶政機關對於戶籍管理之
    正確性。又己○○為便利其駕車通行及避免警方之臨檢，乃於八十八年四月十二
    日，持前揭偽造之闕宏修國民身分證前至交通部公路總局臺北區監理所板橋監理
    站（以下簡稱板橋監理站），冒用闕宏修名義申請辦理補發駕駛執照之手續，其
    先委託板橋監理站外所設之簡易刻印處不知情之成年人，代為偽刻「闕宏修」印
    章一枚，足生損害於闕宏修；再以闕宏修之汽車駕駛執照遺失為由，持上開偽造
    之闕宏修國民身分證、及其個人相片一張，假冒闕宏修之名義，虛偽填載申辦汽
    機車駕駛人審驗暨各項異動登記書，並於其上蓋用前開偽刻之闕宏修印章，而偽
    造闕宏修印文一枚及於其上黏貼其個人照片一張，以此方式偽造私文書一份，復
    持向該所申請重新補發闕宏修之汽車駕駛執照而予以行使，使該管承辦之公務員
    在不明情況下誤信為真，而將上開遺失補發駕駛執照之不實事項，登載於職務上
    所掌管之電腦電磁紀錄上，並於同日據以補發闕宏修之汽車駕駛執照一張，交付
    己○○持有，足以生損害於闕宏修之利益及交通主管機關對於汽車駕駛執照管理
    之正確性。嗣於八十八年九月二十八日，為警持搜索票搜索其所使用之ＡＪ─一
    二七三號自小客車時，即出示上開偽造之國民身分證及冒領之駕照，對警表示其
    係闕宏修本人，嗣為警查獲其涉有上開轉讓毒品之罪嫌，於同日下午五時許被帶
    至台北市政府警察局內湖分局內接受警方詢問時，其為免警方知悉其非闕宏修本
    人，乃據上開偽造及偽為申請之證件，冒用闕宏修之姓名及年籍資料應訊，並接
    續於警訊筆錄上記載是否同意接受訊問之文字下方、告知其訴訟上權利之文字下
    方及該筆錄末行偽簽闕宏修之姓名，並均於其下按耐自己之指印使他人誤信均為
    闕宏修本人所自為，而偽造「闕宏修」之署押共計六枚（簽名三枚、指印三枚）
，均足以生損害於闕宏修本人之利益及司法。警察機關對於刑事案件偵辦調查之
    正確性。幸為警於當晚八時二十分許通知闕宏修本人到場詢問，識破其身分，使
    其未能繼續冒名得逞，並扣得上開該偽造之國民身分證一枚及偽為申請之駕駛執
    照一枚。
三、己○○於遭逮捕後，竟仍因畏罪執行而意圖逃逸，於八十八年九月二十九日晚間
    八時許，由內湖分局警員朱志偉、徐聖忠依法解送至臺灣士林地方法院檢察署途
    中，與甲○○基於共同脫逃之犯意，由其以事先備妥之鑰匙偷偷打開銬於其與同
    車經警解送之犯罪嫌疑人甲○○間之手銬，趁駕駛警車之警員徐聖忠將警車停放
    於臺灣士林地方法院檢察署對面巷口處，而由警員朱志偉開啟警車右後車門，指
    示其與甲○○二人下車時，其即將右後車門朝外用力推開，並與甲○○二人先後
    急速下車，且分往相反方向奔跑脫逃。警員徐聖忠見狀，雖不及將其攔阻，仍緊
    跟其後繼續追逐，並在臺灣士林地方法院檢察署停車場內，將其逮獲到案；另警
    員朱志偉見則適時將脫逃中之甲○○由背後壓制倒地後，將之追捕歸案，己○○
    、甲○○二人因而脫逃未遂。
四、案經台北市政府警察局內湖分局報請台灣士林地方法院檢察署呈請台灣高等法院
    檢察署檢察長核轉台灣彰化地方法院檢察署檢察官偵查起訴。
      理    由
一、訊據被告己○○固坦承有右揭偽造公印、偽造國民身分證、偽造申請書後冒領駕
    照、冒名應詢、偽造署押及脫逃等事實外，矢口否認有何違反毒品危害防制條例
    之犯行，辯稱：伊根本不認識丁○○、乙○○、甲○○、庚○○等人，不可能向
    渠等販賣毒品或免費提供毒品供渠等施用，可能是丙○○拿伊所有之毒品供渠等
    施用，渠等才認為是伊所提供的，又丙○○是伊同居人，有時伊毒品擺在伊等之
    同居處，丙○○會自行拿去用，另甲○○並沒有與伊共同脫逃，只有伊一人自行
    計畫脫逃而已云云，然查：
（一）右揭事實一之部分，被告己○○坦承有無償提供安非他命供共同被告丙○○施
      用多次之情事，核與丙○○於偵、審中之供述相符，且丙○○於獲案時經採集
      尿液送驗之結果確呈甲基安非他命陽性反應，有鑑定報告可按，被告己○○此
      部分之自白信與事實相符，堪以採信。被告己○○雖否認有無償提供安非他命
      供丁○○等人施用之情，然此部分事實，業據證人丁○○於本院調查時結證稱
      ：己○○有無償提供毒品給伊施用，約是八十八年八月份時，毒品是己○○拿
      來的，丙○○只是與己○○一起來，己○○提供伊毒品之次數前後不到五次，
      每次重量不到一公克，己○○只有拿安非他命供伊吸食等語；乙○○於本院囑
      託台灣士林地方法院代為訊問時結證稱：伊與己○○、丙○○是於八十八年三
      、四月間透過甲○○之介紹認識的，認識後約三、四個月即約八十八年八月間
      ，在台北縣汐止市○○路○段三三三巷二三號三樓丁○○住處，己○○有無償
      提供安非他命請伊施用，大約有六、七次，都是大家一起施用，現場還有庚○○、丁○○、甲○○、己○○及丙○○，每次重量多少不清楚，丙○○不曾提
      供毒品給伊施用，己○○亦沒有在其位於汐止市○○○路六三巷二二號五樓之
      住處拿安非他命給伊施用過等語；庚○○則於台灣士林地方法院代為訊問時結
      證稱：伊與己○○、丙○○是於八十八年四月間透過乙○○之介紹認識的，約
      八十八年九月間，伊到丁○○位於台北縣汐止市○○路○段三三三巷二三號三
      樓之住處聊天時，己○○無償提供安非他命請伊施用，大約有二、三次，都是
      大家一起施用，現場還有乙○○、丁○○、甲○○、己○○及丙○○，每次重
      量多少不清楚，丙○○不曾提供毒品給伊施用，己○○亦沒有在其位於汐止市
      ○○○路六三巷二二號五樓之住處拿安非他命給伊施用過等語；核與共同被告
      丙○○於本院調查時所陳稱：伊知道己○○有拿安非他命給丁○○、乙○○、
      庚○○、甲○○他們吸食，但有無拿錢伊不知道，一般己○○大都在汐萬路一
      段三三三巷二三號三樓（即丁○○住處）拿給渠等吸用，己○○供渠等吸用的
      時間大約是八十八年八月間，次數可能很多次，但詳細次數不知道等語，情節
      大致相符，證人丁○○、乙○○及庚○○於獲案時經採集渠等之尿液送鑑驗之
      結果亦均呈安非他命陽性反應，有各該鑑驗報告可按，雖渠等證述被告無償提
      供安非他命之次數略有不一，惟對被告確有無償提供安非他命供渠等施用多次
      之事實則堅指如一，且渠等亦未能預料將來會為此作證，理當不會就被告無償
      提供安非他命之次數及數量詳為記憶，自難僅因此即遽認渠等之證述不可採信
      。再證人丁○○及證人乙○○、庚○○分於本院及台灣士林地方法院證述上述
      情節之時，渠等為警於八十八年九月二十八日所查獲施用毒品之犯行，業經台
      灣士林地方法院判決確定或經台灣士林地方法院檢察署檢察官不起訴處分確定
      ，分有台灣高等法院被告全國前案紀錄表及台灣彰化地方法院法務部在監在押
      資料表等件可按，渠等已無從因供出毒品來源而邀減刑之寬典，渠等當無構詞
      誣陷被告之理，況渠等於警、偵訊中雖曾證稱：被告曾販賣安非他命予渠等等
      語，然於本院調查時則均否認被告有販賣安非他命與伊等之情事，僅證稱：被
      告曾多次無償提供安非他命供伊等施用等語，苟渠等有意誣攀被告者，何以需
      翻異其詞，而為較有利被告之供述，益徵證人等應無刻意誣陷被告之情。此外
      ，復有扣案之己○○所有之安非他命二包（驗餘淨重十二點０四六八公克）及
      己○○提供予丙○○施用之安非他命三包（驗餘淨重０點六八八三公克）可資
      佐證，且上開扣案物經送憲兵司令部刑事鑑識中心鑑定結果，確均屬第二級毒
      品甲基安非他命無訛，有憲兵司令部刑事鑑識中心八十八年十月十九日（８８
      ）綱得字第一四三七三、一四三六七號鑑驗通知書各一紙附卷可稽，被告所辯
      顯係事後卸責之詞，不足採信，被告連續無償轉讓第二級毒品安非他命之犯行
      ，應堪認定。
（二）右揭事實二之部分，被告己○○坦承有於上述時、地委請「阿忠」與陳姓成年
      男子共同偽造國民身分證及偽為申請補發闕宏修之汽車駕駛執照，持以行使及
      冒用闕宏修之年籍資料應訊，並於警訊筆錄上接續偽造闕宏修署押等情事，此
      業據證人闕宏修證述明確，復有扣案之闕宏修國民身分證一只、闕宏修汽車駕
      照一只、被告冒用闕宏修名義應訊之警訊筆錄二份及搜索扣押筆錄一份可資佐
      證，又上開扣案之國民身分證經公訴人送請台北縣中和市戶政事務所鑑定該國
      民身分證是否是該所所核發？亦或是經變造或偽造之國民身分證？並請檢送闕
      宏修歷來申請補（換）發身分證及戶籍變更之相關資料參辦，台北縣中和市第
      一戶政事務所於八十九年七月二十六日以北縣中一戶字第八六０三號函函覆：
      闕宏修曾於八十七年四月二日及八十八年三月二十四日補領國民身分證，其戶
      籍自七十七年十一月十七日自台北市松山區遷入台北縣中和市○○里○鄰○○
      路二五七之二號後，戶籍即未曾異動，再其並未曾於八十七年十二月一日補領
      身分證，檢附之身分證（即扣案之身分證）並非本所所核發，有該函文附卷可
      稽（附於台灣彰化地方法院檢察署八十九年度偵字第四二一０號偵查卷第二三
      頁），本院為求慎重，復將扣案之國民身分證送請法務部調查局鑑定是否為偽
      造之身分證？經法務部調查局以將照片放大、印刷特徵比對、低角度側光檢視
      及紫光燈檢視等方法鑑定，送檢之「闕宏修」名義之國民身分證，其紙張、油
      墨、印刷（含內政部印）、塑膠及鋼印均與樣本不符，研析整體均係偽造，有
      法務部調查局九十一年七月十六日調科貳字第０九一００四五五七六０號鑑定
      通知書足憑，足認扣案之「闕宏修」名義之國民身分證並非由戶政機關所核發
      ，確係偽造之身分證無訛。參以上開台北縣中和市第一戶政事務所函文所函附
      之闕宏修於八十七年四月二日及八十八年三月二十四日申請補領國民身分證之
      申請書影本，其上之申請人簽章欄上之「闕宏修」署名，其筆順、轉折均與本
      院當庭命被告書寫「闕宏修」之字樣不符，又證人闕宏修位於台北縣中和市○○里○鄰○○路二五七之二號之戶籍地址，亦從未整編過，此除據證人闕宏修
      證述明確外，復有上開函文所函附之戶籍謄本一份可按，足認上開扣案之國民
      身分證確係經偽造而成無訛。另上開扣案之汽車駕照亦經公訴人送請板橋監理
      站鑑定是否是該站所核發？其函覆：該扣案之汽車駕照確係該站所核發，資料
      均與公路監理系統螢幕相符，並檢送相關電腦資料，有交通部公路局台北區監
      理所板橋監理站八十九年八月十日８９北監板二字第０三二四七號函可按，本
      院復向板橋監理站函調八十八年四月十二日闕宏修申請補發駕照之申請異動登
      記表及檢附之相關證明文件，交通部公路總局台北區監理所板橋監理站於九十
      一年七月四日以九一板監二字第九一０三七五九號函檢送申辦汽機車駕駛人審
      驗暨各項異動登記書影本一份至院參辦，核該登記書上之字跡、筆順均與被告
      於本院調查時當庭書寫之字跡相符，應係被告冒用闕宏修名義親自填寫無訛，
      是以，被告上開自白核與事實相符，應堪採信。
（三）右揭事實三之部分，被告固坦承有脫逃之犯行，惟否認另案被告甲○○有與之
      共同脫逃之事實，然查：該部分事實已據證人即解送被告之警員朱志偉及徐聖
      忠於台灣士林地方法院檢察署八十八年度偵字第一０五九六號甲○○脫逃案偵
      訊中及台灣士林地方法院八十八年度易字第一四六二號甲○○脫逃案審理時結
      證明確（見該案檢察官八十八年十月二十九日訊問筆錄、台灣士林地方法院八
      十八年十二月二十一日審判筆錄），並有警員朱志偉當庭繪製之現場簡圖乙紙
      附於該卷可稽。又被告己○○及另案被告甲○○於警訊時亦均供承：甲○○見
      己○○脫逃，亦趁機脫逃等語。（見己○○八十八年十月五日警訊筆錄、甲○○八十八年九月二十九日警訊筆錄），復參酌甲○○亦於該案台灣士林地方法
      院八十八年十二月二十一日審理時自承：伊確係遭警方自背後壓制，趴倒在地
      而逮捕，伊當時位置已在警車後方數公尺處即如同朱志偉所繒現場簡圖乙節等
      語，足見另案被告甲○○於下車後確已轉身脫逃，而非僅因站立不穩而向後退
      移，雖被告與甲○○均否認二人就脫逃之犯行有何共犯之謀議，然衡諸甲○○
      既與被告遭同付手銬銬住，其於被告持鑰匙打開手銬時，豈有不知之理，然竟
      默不作聲，反與被告急速下車，並分往不同方向逃逸，足見渠二人縱於事前未
      有協議，然確於行為當時，已基於互相之認識，而以共同犯罪之意思參與犯罪
      ，是仍應成立共同正犯無疑。是以被告與甲○○共同犯此部分犯行亦堪認定。
二、（一）就犯罪事實一之部分：被告所為，係犯毒品危害防制條例第八條第二項之
    轉讓第二級毒品罪。公訴人認被告所為涉犯毒品危害防制條例第四條第二項之販
    賣第二級毒品罪嫌，係以證人丁○○、乙○○、庚○○及甲○○於警訊中之供述
    為其論據。惟按犯罪事實應依證據認定之，無證據不得推定其犯罪事實，刑事訴
    訟法第一百五十四條定有明文。而認定犯罪事實所憑之證據，須適於為被告犯罪
    事實之證明者，始得採為斷罪資料。又犯毒品危害防制條例第十條之罪，供出毒
    品來源因而破獲者，得減輕其刑，該條例第十七條定有明文。則施用毒品之人，
    如供出毒品來源因而破獲者，既得邀減輕其刑之寬典，為擔保其所為不利於其他
    共同被告之陳述（即毒品來自其他共同被告之陳述）之真實性，尤應有足以令人
    確信其陳述為真實之補強證據，始能據以為論罪之依據。查證人甲○○於本院調
    查時結證稱：伊不認識被告，警訊時沒有看筆錄，警察叫伊簽伊就簽，不知筆錄
    為何如此寫等語。證人丁○○則於本院調查時及本院囑託台灣士林地方法院訊問
    時結證稱：被告是拿安非他命請伊，警訊時，因警察有對伊刑求，警察叫伊照他
    們說的陳述，伊才指述被告賣毒品給伊等語。另證人庚○○亦於本院囑託台灣士
    林地方法院訊問時結證稱：警訊時是警察叫伊咬住被告，伊就沒事，伊才說有向
    被告買過安非他命等語。且參以渠等時而供稱：係向被告與同案被告丙○○購買
    毒品云云；時而供稱：僅係向被告購買毒品云云，渠等之證詞前後不一，顯有瑕
    疵，又渠等於警訊時所為之訊問筆錄，並未全程錄音、錄影，無從擔保證人對於
    詢問之陳述係出於自由意思及筆錄所載內容與其陳述相符，尚難建立詢問筆錄之
    公信力，並擔保詢問程序之合法正當，況證人等於本院調查時已翻異其詞，而為
    上述之證述，更難遽認證人等於警訊中之指述係出於自由意識下而為之。縱認證
    人等於警訊中之指述係由渠等自由陳述，然證人等均係同為警查獲有施用毒品犯
    行之人，渠等於警訊中為求減刑之寬典，自有可能為不實之指述，復查無其他補
    強證據足以確保渠等證述之真實性，自難僅因渠等於警訊中有瑕疵之指述，而認
    被告確有販賣第二級毒品安非他命之犯行，公訴人所認，尚有未洽，惟起訴之基
    本社會事實同一，爰依法變更起訴法條。被告持有第二級毒品安非他命之低度行
    為，應為轉讓之高度行為所吸收，不另論罪。被告每次無償提供安非他命予丁○○、甲○○、庚○○等人一同施用，係一行為，同時觸犯數罪名，為想像競合犯
    ，應從同一重之轉讓第二級毒品罪處斷。又其先後多次轉讓第二級毒品予丙○○
    、丁○○等人之行為，時間緊接，所犯係構成要件相同之罪，顯係基於概括犯意
    而為，應依連續犯之規定，論以一罪，並加重其刑。再被告多次轉讓第二級毒品
    予丙○○部分之犯行，雖未據檢察官起訴，惟既與被告轉讓第二級毒品予丁○○
    等人部分之犯行，有連續犯之裁判上一罪關係，為起訴效力所及，本院自得併予
    審理。
（二）就犯罪事實二之部分：按公印文指表示公務機關或機關長官資格及其職務之印
      信職章，則「內政部印」係屬公印文，又「臺北縣政府」之鋼印文係印記於照
      片附貼於國民身分證之騎縫處，並非用以表示公務機關或機關長官資格及其職
      務，應屬普通印文。是核被告所為，係犯刑法第二百十六條、第二百十二條之
      行使偽造特種文書（國民身分證）罪、同法第二百十八條第一項之偽造公印文
      罪、同法第二百十六條、第二百十條之行使偽造私文書罪、第二百十六條、第
      二百十四條之行使使公務員登載不實文書罪、同法第二百十七條第一項之偽造
      署押罪。公訴人認被告行使闕宏修名義之國民身分證部分之犯行，係犯同法第
      二百十六條、第二百十二條之行使變造特種文書罪嫌，然該扣案之國民身分證
      經鑑驗確係偽造而成，並非僅由被告於戶政機關所核發之國民身分證上換貼自
      己之照片予以變造，已如前述，公訴人所認容有誤會，惟其基本社會事實尚屬
      同一，起訴法條應予變更。被告交付照片及闕宏修之年籍資料予「阿忠」，復
      委託不詳姓名年籍之陳姓成年男子偽造國民身分證，渠等三人就上開犯行，彼
      此間有犯意之聯絡、行為之分擔，為共同正犯；而其利用不知情之人，代為偽
      刻「闕宏修」印章一枚，並利用監理站人員在不知情下，冒領取得闕宏修之駕
      駛執照，係屬間接正犯。又被告偽造公印、偽造一般鋼印行為、偽造「闕宏修
      」印章行為，應分別為偽造公印文、偽造印文等行為所吸收，又偽造鋼印之偽
      造印文行為，屬偽造特種文書（國民身分證）之階段行為，偽造印文之行為亦
      為偽造私文書之階段行為，均不另論罪。其偽造國民身分證、偽造私文書後持
      以行使及使公務員登載不實之行為後，並持之行使，其偽造及使公務員登載不
      實之行為之低度行為均應為行使之高度行為所吸收，亦均不另論罪。再被告偽
      造公印文而偽造國民身分證之行為，因偽造公印文之行為刑法第二百十八條第
      一項既有獨立處罰規定，且刑度較刑法第二百十二條規定者為重，故難僅論以
      刑法第二百十二條之罪，有司法院大法官釋字第八二號解釋意旨可參。又被告
      所犯前揭偽造公印文、行使偽造國民身分證二罪間，有方法結果之牽連關係，
      為牽連犯，應依刑法第五十五條規定，從較重之偽造公印文罪處斷。被告於警
      訊筆錄上先後多次偽造他人署押之犯行，均係基於同一犯罪故意所支配，時間
      、地點亦屬密接，侵害法益均為相同，應係單一行為之數個舉動接續實施，無
      從強行予以割裂為數個單獨行為，應為接續犯。被告所犯行使為特種文書罪、
      偽造公印文罪、行使偽造私文書、行使使公務員登載不實文書罪及偽造署押罪
      等五罪間，均係為達避免警方追緝之目的而為之，均有目的手段之牽連關係，
      為牽連犯，應從一情節較重之偽造公印文罪處斷，公訴人認應予分論並罰，容
      有未洽。再公訴意旨雖未論及被告偽造公印文、行使偽造私文書及行使使公務
      員登載不實文書罪之行為，惟如前述，此與其餘論罪科刑部分有牽連犯之裁判
      上一罪關係，本院自得併與審理，附此敘明。
（三）就犯罪事實三之部分：被告雖已著手脫逃，惟在經警追捕中即遭緝獲到案，尚
      未遂階段，是核被告所為，係犯刑法第一百六十一條第四項、第一項之脫逃未
      遂罪，公訴人認被告就此部分犯行，應係涉犯同條第一項之脫逃既遂罪，然被
      告所為尚屬未遂階段，已如前述，公訴人所認容有誤會，應予更正。被告與甲○○間，就上開犯行有犯意聯絡及行為分擔，應依共同正犯論處。又被告脫逃
      未遂，爰依刑法第二十六條前段之規定，按既遂犯之刑度減輕其刑。
（四）綜上，被告所犯上開毒品危害防制條例第八條第一項之連續轉讓第二級毒品罪
      、刑法第二百十八條第一項之偽造公印文罪及同法第一百六十一條第四項、第
      一項之脫逃未遂罪間，犯意各別、罪名不同，應分論併罰之。爰審酌被告素行
      不佳、犯罪動機、手段、犯罪後態度及其他一切情狀，分別量處如主文所示之
      刑。並定應執行刑。
三、末按刑法第四十七條規定之累犯，以受有期徒刑之執行完畢，或受無期徒刑或有
    期徒刑一部之執行而赦免後，五年以內再犯有期徒刑以上之罪者，始足當之。又
    被告犯應併合處罰之數罪，經法院分別判處有期徒刑確定，並依檢察官之聲請，
    以裁定定其數罪之應執行刑確定，該數罪是否執行完畢，係以所定之刑全部執行
    完畢為斷，在所裁定之執行刑尚未全部執行完畢以前，各罪之宣告刑均不發生執
    行完畢之問題。縱其在未裁定前已有先執行之有期徒刑之罪，因嗣後合併他罪定
    應執行刑，僅應將其已執行之刑期自應執行刑中扣除，不能認該罪已執行完畢，
    當不能據之為成立累犯之要件（最高法院八十八年度台非字第二八五號判決、八
    十八年度台非字第一六一號判決可資參照）。查本案被告於八十四年間因違反麻
    醉藥品管理條例案件（施用毒品部分），經臺灣高等法院於八十五年三月十三日
    判處有期徒刑十月確定，又於八十四年間因犯妨害公務及違反麻醉藥品管理條例
    （販賣毒品部分）等案件，分別經台灣高等法院於八十七年四月十四日判處有期
    徒刑四月及五年六月，其就違反麻醉藥品管理條例案件部分不服提起上訴，妨害
    公務部分因未據上訴而先行確定；違反麻醉藥品管理條例案件部分則經最高法院
    駁回其上訴而告確定，嗣於八十八年間經台灣高等法院就上開案件裁定應執行有
    期徒刑六年，送監執行，刑期自八十八年九月三十日起算，扣除八十五年間就施
    用毒品部分犯行已執行之有期徒刑十月，及羈押之日數二十八日，應迄於九十三
    年十一月十七日始執行完畢，此有台灣高等法院被告全國前案紀錄表、台灣彰化
    地方法院檢察署刑案資料查註紀錄表、八十九年觀執更智字第二二號執行指揮書
    及台灣高等法院八十八年度聲字第四八０號裁定書等附卷可參，雖於八十五年間
    已先就被告施用毒品部分犯行為執行，然既嗣已與妨害公務、販賣毒品部分犯行
    定應執行刑，揆諸前揭說明，在所裁定之執行刑尚未完全執行完畢以前，各罪之
    宣告刑均不能以已執行完論，是公訴人以被告曾因違反麻醉藥品管理條例案件（
    即上開施用毒品之犯行），經法院判處有期徒刑十月確定，並於八十五年八月二
    十七日執行完畢，而認被告應按累犯論科，顯有誤會，附此敘明。
四、扣案之安非他命五包（其中二包係於被告車內查獲：驗餘淨重十二點０四六八公
    克；另三包係於丙○○所有之手提皮包內查獲：驗餘淨重０點六八八三公克），
    不問屬於犯人與否，均應依毒品危害防制條例第十八條第一項前段規定沒收銷燬
    之；另扣案之被告所有之海洛因一包（淨重０點二四公克）、大麻一包（淨重十
    二點四三公克）雖分係毒品危害防制條例第二條第二項之第一、二級毒品，然查
    與本件被告轉讓安非他命之犯行無關，應移由另案處置，於本案中不予宣告沒收
    銷燬之旨；至扣案之被告所有之吸食器一組、分裝袋二十個、酒精燈一個及現金
    三萬四千元，亦與本件被告轉讓安非他命之犯行無關，爰不併予宣告沒收。又扣
    案偽造之「闕宏修」國民身分證一枚係被告所有，且係被告犯罪所得之物，業據
    被告供明在卷，應依刑法第三十八條第一項第三款之規定併予宣告沒收。被告偽
    造之「內政部印」公印一枚、偽造之「台北縣政府」鋼印一枚，及「闕宏修」印
    章一枚，雖未扣案，然未能證明已滅失，仍應依刑法第二百十九條規定宣告沒收
    ，而其以上開偽造之「內政部印」公印及「台北縣政府」鋼印，於上開偽造之「
    闕宏修」國民身分證上所偽造之「內政部印」公印文、「台北縣政府」印文，及
    身分證上附貼之被告照片一幀因附隨該國民身分證已宣告沒收，自無再宣告沒收
    之必要，至其以上開偽造之「闕宏修」印章蓋於汽機車駕駛人審驗暨各項異動登
    記書之駕駛人簽章欄上，所偽造之「闕宏修」印文一枚，不問屬於犯人與否，應
    依刑法第二百十九條規定宣告沒收。復按所謂偽造署押，一方面必須違反本人之
    意思而具偽造之故意，一方面則在表示承認所簽署文書之效力，查上開異動登記
    書上填寫闕宏修之姓名僅在識別該駕駛人為何，並非表示駕駛人本人簽名之意思
    ，自與該異動登記書上之駕駛人簽章欄內之簽章，性質不同，是被告於該異動登
    記上之駕駛人姓名欄內偽填「闕宏修」之姓名，應非署押，自不生偽造署押沒收
    之問題，併此敘明。又被告申請遺失補發後所取得之「闕宏修交通部製發汽車駕
    駛執照」一枚，係被告所有，且分別係其犯罪所得之物，業據被告供陳在卷，爰
    依刑法第三十八條第一項第三款之規定併予宣告沒收。再被告於警訊筆錄上之偽
    造「闕宏修」署押共六枚（簽名三枚、指印三枚），亦應依刑法第二百十九條之
    規定宣告沒收。至被告偽造之汽機車駕駛人審驗暨各項異動登記書一份，已於犯
    罪當時，繳交予承辦之監理機關，而已非被告所有之物，此部分自無庸宣告沒收
    ，另扣案之鑰匙乙支雖係被告持以解開手銬而脫逃所用，惟其與共犯甲○○均否
    認該鑰匙為渠等所有，又非義務沒收之物，亦無從宣告沒收，均附此敘明。
四、公訴意旨另以：被告己○○因違反麻醉藥品管理條例案件，為臺灣臺北地方法院
    檢察署通緝中，恐為警發覺，竟於八十七年十一月間竊取闕宏修之國民身分證，
    並交由一年籍不詳之陳姓男子，換貼其相片而變造之，因認被告涉犯刑法第三百
    二十條第一項之竊盜罪嫌。惟按犯罪事實應依證據認定之，無證據不得推定其犯
    罪事實，又不能證明被告犯罪者，應諭知無罪之判決，刑事訴訟法第一百五十四
    條、第三百零一條第一項分別定有明文。次按認定不利於被告之事實，須依積極
    證據，苟積極證據不足為不利於被告事實之認定時，即應為有利於被告之認定，
    更不必有何有利之證據，縱認被告抗辯或反證係屬虛偽，仍不能以此資為積極證
    據應予採信之理由；又按事實之認定，應憑證據，如未能發現相當證據，或證據
    不足以證明，自不能以推測或擬制之方法，以為裁判基礎（最高法院三十年上字
    第八一六號、三十年上字第四八二號、四十年台上字第八六號判例參照）。本件
    被告堅詞否認有竊取闕宏修國民身分證之犯行，經查：證人闕宏修於本院囑託台
    灣板橋地方法院訊問時證稱：伊是在八十七年十一、十二月間遺失皮包，皮包內
    之身分證、駕照、捐血卡、提款卡及現金一萬多元全都遺失，可能是在ＫＴＶ裡
    面遺失的，因為從ＫＴＶ回來後，隔天就發現皮包不見了，當天被告並沒有與伊
    同在ＫＴＶ裡等語，是被告既未在場，如何下手行竊，實有可疑？且扣存本案之
    「闕宏修」國民身分證係偽造之國民身分證，並非以闕宏修所申請之國民身分證
    換貼被告自己照片而變造之國民身分證，已如前述，實無從逕推測被告有竊取闕
    宏修國民身分證之犯行，本院復查無其他積極證據足認被告確有公訴人所指之前
    開犯行，不能證明其犯罪，揆諸前揭規定及意旨，自應諭知無罪之判決。
據上論斷，應依刑事訴訟法第二百九十九條第一項前段、第三百零一條第一項、第三
百條，毒品危害防制條例第四條第二項、第十八條第一項前段、刑法第十一條、第二
十八條、第五十六條、第二百十六條、第二百十二條、第二百十八條、第二百十條、
第二百十四條、同法第二百十七條第一項、第一百六十一條第四項、第一項、第五十
五條、第二十六條前段、第五十一條第五款、第二百十九條、第三十八條第一項第二
款、第三款，罰金罰鍰提高標準條例第一條前段，判決如主文。
本案經檢察官鮑慧忠到庭執行職務。
中      華      民      國    九十一    年      十      月      八      日
                               臺灣彰化地方法院刑事第一庭
                                      審判長法官  葉  榮  郎
                                      法      官  葛  永  輝
                                      法      官  簡  璽  容
右正本證明與原本無異。
如不服本判決，應於判決送達後十日內向本院提出上訴狀( 須附繕本 )。
                                      法院書記官  王  惠  嬌
中      華      民      國    九十一    年      十      月      九      日
毒品危害防制條例第四條
運輸、販賣第一級毒品者，處死刑或無期徒刑；處無期徒刑者，得併科新臺幣一千萬
元以下罰金。
製造、運輸、販賣第二級毒品者，處無期徒刑或七年以上有期徒刑得併科新臺幣七百
萬元以下罰金。
製造、運輸、販賣第三級毒品者，處五年以上有期徒刑，得併科新臺幣五百萬元以下
罰金。
製造、運輸、販賣專供製造或施用毒品之器具者，處一年以上七年以下有期徒刑，得
併科新臺幣一百萬元以下罰金。
前四項之未遂犯罰之。
刑法第二百十六條
行使第二百十條至第二百十五條之文書者，依偽造、變造文書或登載不實事項或使登
載不實事項之規定處斷。
刑法第二百十八條
偽造公印或公印文者，處五年以下有期徒刑。
盜用公印或公印文，足以生損害於公眾或他人者，亦同。
刑法第一百六十一條
依法逮捕、拘禁之人脫逃者，處一年以下有期徒刑。
損壞拘禁處所械具或以強暴、脅迫犯前項之罪者，處五年以下有期徒刑。
聚眾以強暴、脅迫犯第一項之罪者，在場助勢之人，處三年以上、十年以下有期徒刑
；首謀及下手實施強暴、脅迫者，處五年以上有期徒刑。
前三項之未遂犯罰之。
